【裁判字號】    89,自,375
【裁判日期】    891006
【裁判案由】    詐欺
【裁判全文】
臺灣高雄地方法院刑事判決                          八十九年度自字第三七五號
    自  訴  人  丙○○
    被      告  乙○○
右列被告因詐欺案件，經自訴人提起自訴，甲○判決如左：
    主  文
乙○○無罪。
    理  由
一、自訴意旨略以：被告乙○○於民國八十七年十月間，意圖為自己不法之所有，向
    自訴人丙○○表示財力充沛，因經營生意週轉票據為由，持三張支票向自訴人調
    借現款新台幣（下同）一百萬元，並表示於八十七年底支票屆期時將全數償還，
    自訴人不疑有他，並基於幫助朋友之立場，乃如數借予。詎被告迄今經自訴人再
    三催討，均置之不理。因認被告乙○○涉犯刑法第三百三十九條第一項之詐欺取
    財罪嫌等語。
二、按犯罪事實應依證據認定之，無證據不得認定其犯罪事實；復不能證明被告犯罪
    者，應諭知無罪之判決，刑事訴訟法第一百五十四條、第三百零一條第一項分別
    定有明文。次按認定不利於被告之事實，須依積極證據，苟積極證據不足為不利
    於被告事實之認定，即應為有利於被告之認定，更不必有何有利之證據。另告訴
    人之指訴，係以使被告受刑事訴追為目的，是其陳述是否與事實相符，仍應調查
    其他證據以資審認。且刑法第三百三十九條第一項詐欺罪之成立，以意圖為自己
    或第三人不法之所有，以詐術使人陷於錯誤，而將本人或第三人之物交付為要件
    。所謂以詐術使人交付，必須被詐欺人因其詐術而陷於錯誤，若所用之方法不能
    認為詐術，亦不致使人陷於錯誤，即不構成該罪，最高法院分別著有三十年上字
    第八一六號、五十二年臺上字第一三○○號及四十六年臺上字第二六○號判例足
    資參照。
三、訊據被告乙○○固坦承有於八十七年十月間因經營生意週轉資金而向自訴人丙○
    ○借款一百萬元之事實不諱，惟堅決否認有詐欺犯行，辯稱：伊與自訴人係很好
    之朋友，因經營生意週轉資金而向自訴人借款，後因景氣不好且遭朋友倒錢及貨
    款無法收回，始無法償還借款，並無詐欺故意等語。經查：
  (一)被告乙○○因經營生意週轉資金，而持三張支票向自訴人丙○○調借一百萬元之
    事實，業據被告坦認不諱，核與自訴人丙○○指述之情節相符，是被告確有向自
    訴人借款一百萬元之事實，應堪認定。
  (二)據自訴人丙○○於甲○調查、審理程序時證稱：被告因週轉資金向伊借款，伊因
    心軟且與被告係很好之朋友，基於幫助好朋友之立場，故借款予被告，而被告係
    於借款時表示不會倒伊上開款項，已忘記有無說財力充沛等語。職是，自訴人因
    與被告係朋友關係，見被告為週轉資金所困，因同情被告處境及為幫助朋友，始
    借款予被告，被告並無對自訴人有施用任何詐術之行為。又自訴人係因被告電話
    停用不通，且寄送之存證信函所填載之被告住址錯誤，始認被告對該筆借款置之
    不理，而提起本件自訴，業據自訴人陳述在卷，是被告並無捲款逃匿或經自訴人
    再三催討均置之不理之情形，復參以被告事後已與自訴人達成和解，有和解協議
    書乙紙在卷可按，足見被告顯無意圖不法所有之詐欺故意。從而，被告所辯：並
    無詐欺意圖等語，堪予採信。
  (三)綜上所述，被告所為即與刑法第三百三十九條第一項詐欺取財罪之犯罪構成要件
    不合。此外，復查無其他積極證據足認被告確有自訴人所指之犯行，揆諸前揭說
    明，不能證明被告犯罪，依法應諭知無罪之判決。
據上論斷，應依刑事訴訟法第三百四十三條、第三百零一條第一項，判決如主文。
中      華      民      國        八十九    年      十    月      六    日
                                  臺灣高雄地方法院刑事第六庭
                                      法  官  洪榮家
右正本證明與原本無異。
如不服本判決，應於判決送達後十日內，向甲○提出上訴狀。
                                      書記官  黃中旗
中      華      民      國        八十九    年      十    月      六    日


司法院資訊處製作；財團法人民間司法改革基金會備份。
